臺灣高等法院臺中分院刑事判決
110年度上訴字第691號
上  訴  人  
即  被  告  蘇俊源


上列上訴人因違反廢棄物清理法案件，不服臺灣苗栗地方法院
108年度訴字第623號中華民國109年12月29日第一審判決（起訴
案號：臺灣苗栗地方檢察署108年度偵字第5275號），提起上訴
，本院判決如下：
    主  文
上訴駁回。
    事  實
一、蘇俊源為光耀企業社之實際負責人，光耀企業社係從事資源
    回收事業，其明知事業廢棄物之清除需取得廢棄物清理法縣
    （市）主管機關所核發之事業廢棄物清除許可文件後，方得
    從事事業廢棄物之清除，竟基於違反廢棄物清理法之犯意，
    於民國108年8月7日上午11時22分至11時53分許間，駕駛光
    耀企業社所有之車牌號碼000-0000號自用大貨車，將苗栗縣
    通霄鎮外環道路某空地即光耀企業社原堆置回收物之土地、
    其上堆置之事業廢棄物（包含底泥、木材、塑膠袋等未經分
    類之混合物約150立方公尺），載運至苗栗縣○○鎮○○段○0000
    地號土地上任意傾倒後離去，任意棄置該事業廢棄物。嗣於
    同年月7日中午12時許時，經民眾周秀英發覺後報警處理，
    經警調閱監視器錄影畫面後始循線查悉上情。
二、案經苗栗縣警察竹南分局報告臺灣苗栗地方檢察署檢察官偵
    查起訴。
    理  由
一、認定犯罪事實所憑之證據及理由
   上訴人即被告蘇俊源（下稱被告）於本院審理時，經合法傳
   喚，無正當之理由不到庭。而被告於警詢、偵查、原審準備
   程序及審理時均坦承不諱，並據證人周秀英於警詢證述其詳
   ，復有光耀企業社之商業登記基本資料（見偵卷第81頁）、
   苗栗縣政府環境保護局108年8月12日函及函附之苗栗縣事業
   廢棄物處理稽查紀錄工作單1份、苗栗縣環境保護局稽查圖片
   檔案資料-照片2張（見偵卷第31至34頁）、苗栗縣○○鎮○○段0
   00000000 地號土地建物查詢資料（見偵卷第35至46頁）、苗
   栗縣政府環境保護局108年8月21日環廢字第1080038614號函
   及函附之廢棄物樣品檢驗報告1份（見偵卷第47至50頁）、苗
   栗縣政府環境保護局108年10月2日環廢字第1080045278號函
   （見偵卷第87頁）、苗栗縣警察局竹南分局偵辦傾倒廢棄物
   指認車輛相片、現場相片、監視器翻拍照片（見偵卷第51至6
   9頁）、車號000-0000號車輛詳細資料報表1張（見偵卷第71
   頁）、原審法院與苗栗縣政府環保局承辦人員109年3月19日
   電話聯絡之電話紀錄表1份及事業廢棄物清除後相片（見原審
   卷第95至99頁）在卷可稽，足認被告之任意性自白與事實相
   符，本案事證明確，被告之犯行堪以認定。
二、論罪科刑之理由
  ㈠廢棄物清理法之立法目的，乃係「為有效清除、處理廢棄物
    ，改善環境衛生，維護國民健康」，該法第1條定有明文，
    而該法第46條第4款之規定，係基於行政政策上之考量，對
    未依同法第41條第1項規定領有廢棄物清除、處理許可文件
    而從事廢棄物貯存、清除、處理，或未依廢棄物清除、處理
    許可文件內容貯存、清除、處理廢棄物之行為，論以刑事法
    之罰則，屬於行政刑罰之性質，凡行為人確有違反前開規定
    之行為事實，即應以刑罰處罰行為人，至於行為人究係出於
    何動機而為違反前開規定之行為，尚不影響該行為已構成各
    該罪名之認定。廢棄物清理法第46條第4款所謂「清除」，
    係指：「事業廢棄物之收集、運輸行為」；所謂「處理」，
    係指下列行為：「1.中間處理：指事業廢棄物在最終處置前
    ，以物理、化學、生物、熱處理或其他處理方法，改變其物
    理、化學、生物特性或成分，達成分離、減積、去毒、固化
    或安定之行為。2.最終處置：指衛生掩埋、封閉掩埋、安定
    掩埋或海洋棄置事業廢棄物之行為。3.再利用：指事業機構
    產生之事業廢棄物自行販賣、轉讓或委託做為原料、材料、
    燃料、填土或其他經中央主管機關及目的事業主管機關認定
    之用途行為，並應符合本標準規定者」，事業廢棄物貯存清
    除處理方法及設施標準第2條第2、3款分別訂有明文。本案
    被告未領有廢棄物清除許可文件，卻將光耀企業社原堆置回
    收物之土地上堆置之事業廢棄物，傾倒棄置於苗栗縣○○鎮○○
    段○0000地號土地上，並未做任何中間處理及再利用，亦未
    有掩埋等行為，依上揭說明，自非屬該等一般事業廢棄物之
    處理行為所包含之中間處理、最終處置或再利用之行為。公
    訴檢察官於原審審理時，業已就起訴書所載非法清除、處理
    廢棄物罪嫌，減縮為非法清除廢棄物罪嫌，有原審法院109
    年3月3日、同年12月22日審判筆錄在卷可查（見原審卷第90
    、195頁），是本院應以公訴檢察官前揭減縮後之內容為本
    案審理內容。核被告所為，係犯廢棄物清理法第46條第4款
    之未領有廢棄物清除許可文件，從事廢棄物清除罪。
  ㈡被告前因①竊盜案件，經原審法院以102年度易字第735號判決
    ，判處有期徒刑6月確定；②販賣毒品案件，經原審法院以10
    2年度訴字第470號判決，判處有期徒刑2年7月（2罪）、2年
    6月（9罪）、2年8月、2年9月，應執行有期徒刑5年4月確定
    ；③持有第三級毒品純質淨重二十公克以上案件，經臺灣臺
    中地方法院以102年度沙簡字第347號判決，判處有期徒刑3
    月確定。上開案件經原審法院以103年度聲字第297號裁定，
    定應執行有期徒刑5年11月確定，於106年7月7日縮短刑期假
    釋出監付保護管束，於108年4月5日保護管束期滿，未經撤
    銷假釋視為執行完畢等情，有臺灣高等法院被告前案紀錄表
    1份在卷可參。被告於有期徒刑執行完畢後5年內，故意再犯
    本案有期徒刑以上之罪，為累犯，應依刑法第47條第1項規
    定加重其刑。至於司法院釋字第775號解釋係指個案應量處
    最低法定刑，又無法適用刑法第59條在內減輕規定之情形，
    法院應依此解釋意旨裁量不予加重最低本刑（最高法院108
    年度台上字第338號判決意旨參照），本案依被告累犯及犯
    罪情節，並無上開情事，自無從依上開解釋意旨裁量不予加
    重最低本刑。
　㈢按犯罪之情狀顯可憫恕，認科以最低刑度仍嫌過重者，得酌
    量減輕其刑，刑法第59條定有明文。而非法清除廢棄物者，
    其原因動機不一，犯罪情節未必盡同，其非法清除行為所造
    成危害社會之程度自屬有異，法律科處此類犯罪，所設之法
    定最低本刑相同，不可謂不重。倘依被告之情狀處以最低本
    刑以下之刑度，即足以懲儆，並可達防衛社會之目的者，自
    非不可依客觀之犯行與主觀之惡性二者加以考量其情狀，是
    否有可資憫恕之處，適用刑法第59條之規定酌量減輕其刑，
    期使個案裁判之量刑，能斟酌至當，符合比例原則。查被告
    任意棄置廢棄物固為法所不許，幸所棄置者並非有害事業廢
    棄物，有苗栗縣政府環境保護局108年8月21日環廢字第1080
    038614號函及檢附之景泰順檢驗股份有限公司廢棄物樣品檢
    驗報告在卷可查（見偵卷第47至50頁），又被告並非以非法
    清除廢棄物為業，從中牟取暴利，再被告於警詢、偵訊、原
    審準備程序、原審審理時均坦承犯行，且遭棄置之事業廢棄
    物已為被告清運完畢，現場已回復原狀，有現場相片2張在
    卷可佐（見原審卷第99頁）。而被告所犯之廢棄物清理法第
    46條第4款之非法清除廢棄物罪，其法定刑度為「1 年以上5
    年以下有期徒刑，得併科新臺幣1千5百萬元以下罰金」，與
    被告前揭犯罪情狀相衡，不無情輕法重之感，難謂符合罪刑
    相當性及比例原則，爰依刑法第59條之規定，予以酌量減輕
    其刑。並與累犯部分，依刑法第71條第1項規定，先加重後
    減輕之。
　㈣上訴駁回之理由
　　原審認被告之犯行事證明確，審酌被告未領有廢棄物清除文
    件，載運光耀企業社一般事業廢棄物後任意棄置，應予非難
    ，惟被告於警詢、偵訊、原審準備程序及審理時均坦承犯行
    ，態度良好，節省司法資源，且已將棄置之廢棄物清運完畢
    、回復原狀，兼衡被告自述為高職畢業之智識程度，從事鐵
    、塑膠等回收、賣給盤商之經濟狀況，及未婚、未育有子女
    ，妹妹患有精神方面疾病由其照顧、父親在監執行之生活狀
    況（見原審卷第90頁），暨犯罪後坦承犯行之態度等一切情
    狀，並適用刑法第59條之規定酌減其刑，予以量處有期徒刑
    7月，經核其認事用法均無違誤，量刑亦屬妥適，並無過重
    或失輕之情事，被告上訴意旨請求適用刑法第59條之規定酌
    減其刑，乃是就原審業已審酌判斷之事項再予爭執，其上訴
    為無理由，應予駁回。
三、被告經合法傳喚，無正當之理由不到庭，爰不待其陳述，逕
    行判決。　　
據上論結，應依刑事訴訟法第371條、第368條，判決如主文。
中　　華　　民　　國　　110 　年　　8 　　月　　31　　日
            刑事第十一庭　  審判長法　官　張意聰
                                  法　官　周瑞芬
                                  法　官　陳慧珊
以上正本證明與原本無異。
如不服本判決應於收受送達後二十日內向本院提出上訴書狀，其
未敘述上訴理由者，並得於提起上訴後二十日內向本院補提理由
書（均須按他造當事人之人數附繕本）「切勿逕送上級法院」。
因疫情而遲誤不變期間，得向法院聲請回復原狀。

                                  書記官  李淑芬
　　　　　　　　　　　　　　　　　
中　　華　　民　　國　　110 　年　　8 　　月　　31　　日
【附錄本案論罪科刑法條】
廢棄物清理法第46條：
有下列情形之一者，處1 年以上5 年以下有期徒刑，得併科新臺
幣1 千5 百萬元以下罰金：
一、任意棄置有害事業廢棄物。
二、事業負責人或相關人員未依本法規定之方式貯存、清除、處
    理或再利用廢棄物，致污染環境。
三、未經主管機關許可，提供土地回填、堆置廢棄物。
四、未依第41條第1 項規定領有廢棄物清除、處理許可文件，從
    事廢棄物貯存、清除、處理，或未依廢棄物清除、處理許可
    文件內容貯存、清除、處理廢棄物。
五、執行機關之人員委託未取得許可文件之業者，清除、處理一
    般廢棄物者；或明知受託人非法清除、處理而仍委託。
六、公民營廢棄物處理機構負責人或相關人員、或執行機關之人
    員未處理廢棄物，開具虛偽證明。